臺灣臺北地方法院刑事判決　　　　　　　　　　　　九十三年度訴字第一０七二號
　　公　訴　人　臺灣臺北地方法院檢察署檢察官
　　被　　　告　甲○○
　　指定辯護人　本院公設辯護人　沈芳萍
右列被告因偽造有價證券等案件，經檢察官提起公訴（九十二年度偵緝字第一六五一
號），本院判決如左：
    主  文
甲○○連續意圖供行使之用，而偽造有價證券，處有期徒刑貳年，緩刑肆年。
附表一所示之偽造支票壹拾參紙，均沒收。
    事  實
一、甲○○自民國八十二年三月起至九十一年九月止，任職於鉑鈺股份有限公司（設
　　臺北市○○區○○路一七八巷一號二樓之一，下簡稱鉑鈺公司），擔任助理職務
　  ，並負責貨物進出管理及款項收付，為從事經辦會計業務之人。竟：(一)利用鉑鈺
    公司股東夏雯將公司印鑑及支票（付款人為臺北市第九信用合作社松山分社，下
    稱第九信合社）交其保管之便，竟基於意圖供行使及偽造有價證券之概括犯意，
　　自八十八年八月五日起至九十一年八月八日止，在鉑鈺公司上址內，未經同意或
　  授權，陸續在附表一所示鉑鈺公司之十三張支票上填載金額及發票日，並在其上
    盜蓋印鑑章，用以墊付其個人之保險等費用，共計新臺幣（以下同）四十萬六千
　　五百二十二元，而上開支票中，除編號第十一之十二萬五千元外，甲○○均於票
　  載發票日當日或前後，以現金先行存入或回補至鉑鈺公司第九信合社之支存帳戶
    。(二)其復基於意圖為自己不法所有之概括犯意，自八十九年一月五日起至九十一
　　年八月三十一日止，以變易持有為所有之意思，連續將附表二所示其業務上持有
　　之款項共計一百十五萬七千二百零四元侵占入己（六十三萬七千二百零四元迄未
　　返還）。(三)甲○○為遂其上開(一)(二)犯行時，明知實際支出金額較低，卻以「少報
　  多」之方式，將較實際支出金額為高之金額，記入帳冊，或明知並無該款項支出
    ，而以「假報銷」之方式，登載於其業務上所掌之會計憑證即轉帳傳票。嗣鉑鈺
　　公司察覺有異，經核帳始知悉上情。
二、案經被害人鉑鈺公司訴由臺北市政府警察局信義分局報請臺灣臺北地方法院檢察
    署檢察官偵查起訴。
    理  由
一、訊據被告甲○○就右揭犯罪事實坦承不諱，核與告訴人鉑鈺公司之代理人夏雯指
　　訴之情節相符，並有被告所登載鉑鈺公司之轉帳傳票、第九信用合作社之支票及
　  支票存款對帳單在卷足稽，本案事證明確，被告犯行堪以認定，應予依法論科。
二、核被告所為，係犯刑法第二百零一條之偽造有價證券罪、第三百三十六條第二項
　　之業務侵占罪及商業會計法第七十一條第一款之罪。其盜蓋於有價證券內之印文
    ，為構成證券之一部，偽造有價證券復持以行使，其行使之低度行為為偽造之高
    度行為所吸收，均不另論罪。其數次侵占、偽造有價證券及偽造文書、填製不實
    會計憑證之行為，均係犯同一構成要件之罪，且時間緊接，顯均係基於概括犯意
    為之，應依連續犯論以一罪，並加重其刑。所犯上開三罪間，均有方法結果之牽
    連關係，有方法、結果之牽連關係，應從一重之連續偽造有價證券罪處斷。另法
    院對有罪被告之科刑，應符合罪刑相當之原則，使輕重得宜，以契合社會之法律
    感情，此所以刑法第五十七條明定科刑時應審酌一切情狀，尤應注意該條所列十
    款事項以為科刑輕重之標準，並於同法第五十九條賦予法院以裁量權，如認「犯
    罪之情狀可憫恕者，得酌量減輕其刑」。本件被告係因週轉困難，一時失慮始為
    本件犯行，且事後已主動補足數筆侵占之款項，此經告訴代理人夏雯到庭陳明屬
    實，且告訴人已與被告達成和解，於偵查時即請求檢察官為緩起訴處分，公訴人
    亦表示被告已坦承犯行，並獲得被害人之原諒，請求本院依法第五十九條規定，
    減輕其刑，則被告所犯惡性非重，本院認若宣告法定最低本刑，猶嫌過重，在客
    觀上顯足以憫恕，爰依刑法第五十九條之規定減輕其刑，以符罪刑相當原則。爰
    審酌被告雖盜蓋鉑鈺公司之印章簽發支票，惟其除附表一編號十一之十二萬五千
    元外，均於票載發票日當日或前後以現金先行存入或回補至鉑鈺公司之帳戶，則
    對金融秩序危害非鉅，且其犯後坦認犯行深表悔意，並與被害人達成和解等一切
    情狀，量處如主文所示之刑以示懲儆。又被告前未曾受有期徒刑以上刑之宣告，
    有臺灣高等法院被告全國前案紀錄表可徵，因一時失慮致罹刑典，事後已坦承犯
    行，深具悔意，且告訴代理人夏雯亦表明不願追究被告刑責（見本院九十三年九
    月十七日審理筆錄），信被告經此論罪科刑之教訓，應知警惕而無再犯之虞，本
    院認前開對其宣告之刑以暫不執行為適當，併予宣告緩刑四年，用啟自新。末查
    ，如附表一所示之支票，不問屬於犯人與否，均應依刑法第二百零五條規定沒收
    。
據上論斷，應依刑事訴訟法第二百九十九條第一項前段，商業會計法第七十一條第一
款前段、刑法第十一條、第五十六條、第二百零一條第一項、第三百三十六條第二項
、第二百零五條、第五十九條、第七十四條第一款，罰金罰鍰提高標準條例第一條前
段，判決如主文。
本案經檢察官戴東麗到庭執行職務
中　　　華　　　民　　　國　　九十三　　年　　　九　　　月　　 三十 　　日
                                      臺灣臺北地方法院刑事第十二庭
                                          審判長法  官 沈君玲
                                                法　官 胡宏文
                                                法  官 張永宏
右正本證明與原本無異。
如不服本判決，應於判決送達後十日內向本院提出上訴狀（應抄附繕本）。告訴人或
被害人如對於本判決不服者，應具備理由請求檢察官上訴，其上訴期間之計算係以檢
察官收受判決正本之日期為準。
                                                書記官 張富
中　　　華　　　民　　　國　　九十三　　年　　　十　　　月　　 四 　　日
附錄本案論罪科刑所依據之法條
中華民國刑法第二百零一條
意圖供行使之用，而偽造、變造公債票、公司股票或其他有價證券者，處三年以上十
年以下有期徒刑，得併科三千元以下罰金。
行使偽造、變造之公債票、公司股票或其他有價證券，或意圖供行使之用，而收集或
交付於人者，處一年以上七年以下有期徒刑，得併科三千元以下罰金。
中華民國刑法第三百三十六條
(公務公益侵占罪、業務侵占罪)
對於公務上或因公益所持有之物，犯前條第一項之罪者，處一年以上七年以下有期徒
刑，得併科五千元以下罰金。
對於業務上所持有之物，犯前條第一項之罪者，處六月以上五年以下有期徒刑，得併
科三千元以下罰金。
前二項之未遂犯罰之。
商業會計法第七十一條
商業負責人、主辦及經辦會計人員或依法受託代他人處理會計事務之人員有左列情事
之一者，處五年以下有期徒刑、拘役或科或併科新台幣十五萬元以下罰金：
一  以明知為不實之事項，而填製會計憑證或記入帳冊者。
二  故意使應保存之會計憑證、帳簿報表滅失毀損者。
三  意圖不法之利益而偽造、變造會計憑證、帳簿報表內容或撕毀其頁數者。
四  故意遺漏會計事項不為記錄，致使財務報表發生不實之結果者。
五  其他利用不正當方法，致使會計事項或財務報表發生不實之結果者。
